臺灣高等法院刑事判決
108年度上易字第782號
上  訴  人  臺灣桃園地方檢察署檢察官
上  訴  人  
即  被  告  張日介  


選任辯護人  林  凱律師  
            張進豐律師
            史崇瑜律師
被      告  梁平順  


選任辯護人  雷  麗律師  
            陳亮佑律師
上列上訴人等因被告等詐欺案件，不服臺灣桃園地方法院107年
度易字第222號，中華民國108年1月30日第一審判決（起訴案號
：臺灣桃園地方檢察署106年度偵字第28347號、107年度偵字第5
146號），提起上訴，本院判決如下：
    主      文
上訴駁回。
    事實及理由
壹、程序（證據能力）部分：
一、刑事訴訟法第159條之5第1項有關傳聞例外之規定，乃藉由
    當事人同意之處分訴訟行為，與法院之介入審查其適當性要
    件，將原不得為證據之傳聞證據，賦予證據能力。倘當事人
    已明示同意將傳聞證據作為證據，其意思表示並無瑕疵，且
    經踐行法定證據調查程序，經法院審查認具適當性要件後，
    基於維護訴訟程序安定性、確實性之要求，自無許當事人再
    行撤回同意之理。此一同意之效力，既因當事人之積極行使
    處分權，並經法院認為適當且無許其撤回之情形，即告確定
    ，即令上訴至第二審仍不失其效力（最高法院101年度台上
    字第6378號判決意旨參照）。被告張日介之辯護人雖主張證
    人即仁美投資客柳英淑、謝信添及證人即系爭土地開案案申
    請名義人得勝合興業股份有限公司（原實際負責人為仁美投
    資客王成發）經理陳星旭於調查處詢問、廉政官詢問及偵訊
    之證述均為審判外陳述，為傳聞證據，並為臆測之詞，依刑
    事訴訟法第159條、第159條之1、第160條無證據能力云云。
    惟被告張日介於原審107年4月9日準備程序時，就上揭供述
    證據明確表示同意有證據能力（見原審卷一第50頁背面），
    復於審理期日提示卷內上開證人之調查處詢問、廉政官詢問
    及偵訊之證述時，亦明確表示沒有意見或同前所述（原審卷
    二第39頁背面至第41頁背面），未於言詞辯論終結前聲明異
    議，其意思表示並無瑕疵，基於訴訟程序安定性及確實性之
    要求，且經審酌該證據製作時之情況，並無違法不當之情事
    ，以之作為證據應屬適當，依刑事訴訟法第159 條之5 之規
    定，認該證據具有證據能力，於證據法則並無違背，依上揭
    說明，自無許被告張日介之辯護人於本院復行撤回，恣意爭
    執其證據能力之理，至證人即仁美投資客柳英淑於原審審理
    時到庭證述其於廉政署接受詢問時，關於以系爭新臺幣（下
    同）1千萬元「行賄桃園市長鄭文燦」及「打通關」之陳述
    係伊所猜測等語，被告張日介之辯護人主張證人柳英淑該等
    陳述為個人意見或推測之詞，依刑事訴訟法第160條規定無
    證據能力云云，惟本院認定證人柳英淑上開證述僅係其為迴
    避涉犯行賄罪行而為避重就輕之諉詞，無礙其於廉政署之陳
    述係以其個人實際經驗為基礎，並非單純之個人意見或推測
    之詞，亦非間接傳聞自他人之陳述，仍得作為證據，併此敘
    明。
二、另偵查中，檢察官通常能遵守法律程序規範，無不正取供之
    虞，且接受偵訊之該被告以外之人，已依法具結，以擔保其
    係據實陳述，如有偽證，應負刑事責任，有足以擔保筆錄製
    作過程可信之外在環境與條件，乃於刑事訴訟法第159 條之
    1第2 項規定「被告以外之人於偵查中向檢察官所為之陳述
    ，除顯有不可信之情況者外，得為證據」。證人柳英淑、謝
    信添及陳星旭於檢察官偵訊時之證述，均經具結（偵字第28
    347號卷一第114頁；卷三第164頁；偵字第5146號卷一第124
    頁；卷二第46頁），其中證人謝信添、陳星旭亦明確陳稱其
    等於廉政署受詢問時之陳述均實在，該等陳述顯已成為偵訊
    中經具結之證述外，另證人柳英淑、謝信添、陳星旭復於原
    審審判中依法定程序在場具結陳述，並接受被告張日介及辯
    護人之詰問，其信用性已獲得保障，而被告張日介及辯護人
    亦未說明證人柳英淑、謝信添、陳星旭等於偵訊中經具結後
    之證述有何違背真意、違法取供之不可信情況，自應認有證
    據能力。
三、除上述外，本判決下列所引用之被告以外之人於審判外之陳
    述，雖屬傳聞證據，惟檢察官、被告張日介及辯護人對於證
    據能力並未爭執（本院卷第264-265頁），且於言詞辯論終
    結前均未聲明異議，本院審酌該等證據方法於製作時尚無違
    法或不當情事，且客觀上亦無不可信之情況，堪認為適當，
    依上開規定，均有證據能力，先予敘明。另本案其餘下列所
    引用之非供述證據，均與本案事實具有自然關聯性，且核屬
    書證性質，又查無事證足認有違背法定程序或經偽造、變造
    所取得等證據排除之情事，復均經依刑事訴訟法第165 條踐
    行書證之調查程序，檢察官、被告張日介及辯護人對此部分
    之證據能力亦均不爭執（本院卷第266-269頁），堪認均有 
     
    證據能力。
貳、本案經本院審理結果，認第一審以被告張日介犯刑法第339
    第1項之詐欺取財罪，處有期徒刑2年6月，未扣案之犯罪所
    得1千萬元沒收，如全部或一部不能沒收或不宜執行沒收時
    ，追徵其價額。另被告張平順被訴部分無罪。其有罪部分之
    認事用法、量刑及沒收暨無罪部分之理由均無不當，應予維
    持，並引用第一審判決書記載之事實、證據及理由( 如附件
    ) 。
參、關於原判決有罪部分
一、檢察官上訴意旨略以： 
    本案被告張日介之犯罪所得高達1千萬元，情節非輕，相較
    於原判決所諭知之有期徒刑2年6月刑度，比例上有失均衡。
    又被告張日介否認犯罪，迄今亦未與被害人柳英淑等人達成
    和解或返還其詐欺之不法所得，難認其犯後態度良好。是原
    判決有量刑過輕而難收矯正情事，不符比例及公平原則。 
二、被告張日介上訴意旨： 
  ㈠依證人柳淑英、魏麗真及仁美投資客等之供述，無以證明被
    告有施詐之犯行：
  ⒈證人柳淑英先後於廉政署、偵訊及原審證述，或稱被告張日
    介表示會將1千萬元拿給鄭文燦，或稱被告張日介表示會將1
    千萬元拿去打通關、拿給上面的人，但沒有具體講出鄭文燦
    的名字，是我們自已猜上面的人指的就是鄭文燦等語；前後
    供述矛盾。
  ⒉又依證人魏麗真先後於廉政署、偵訊及原審之證述，顯見被
    告張日介並未表示亦未透過梁平順陳述要給付1千萬元予市
    長鄭文燦；再者，鄭文燦係於103年直轄市長選舉時當選桃
    園市長，104年間並無選舉，被告張日介當時豈可能表示要
    選舉了，要求提供1千萬元作為給付市長鄭文燦之政治獻金
    。是仁美投資客包含證人魏麗真及謝信添供述被告要求以政
    治獻金方式給付1千萬元予鄭文燦云云，全然不實。
  ⒊是以，與被告張日介直接接洽之證人柳淑英、魏麗真之證詞
    ，均無法證明原審所認定之被告有對其等偽稱其經市長鄭文
    燦授意向仁美投資客索賄1千萬元，作為護航仁美開發案申
    請通過、解決時程延宕等問題的對價。
  ⒋況證人謝信添於偵訊中證稱被告張日介雖然告訴伊要拿1千萬
    元給老闆，但伊不知道老闆是誰，被告張日介亦未說明，我
    心裡認為是鄭文燦等語；而證人陳星旭於偵訊中亦供稱被告
    張日介對其表示1千萬元是拿給各局處的承辦人員等語。是
    以，本件並無任何證人供述被告張日介偽稱其經市長鄭文燦
    授意要賄款1千萬元，原審認定事實顯屬有誤。
  ㈡另證人陳星旭於廉政署訊問時供稱仁美開發總金額近20億元
    ，公關費行情應該是1億2千萬元以上，被告張日介只開口要
    4千萬元不符行情，我認為是詐欺等語。復於原審證述：因
    為謝信添表示會最終負責此筆1千萬元之費用，所以伊決定
    支付等語，顯見並非所有投資客均認同交付此筆1千萬元予
    被告張日介，作為處理仁美開發案相關事宜；證人即仁美投
    資客柳英淑配偶羅文雄更於廉政署詢問時供稱伊有跟大家說
    明此筆1千萬元款項是買被告張日介的關係，希望運用張日
    介的市府人脈讓仁美開發案審核加快，而不是將此筆款項作
    為行賄公務員之用等語；證人柳英淑、謝信添於偵查及原審
    審理中均結證稱：鄭文燦明白表示其無代表人，且不得送紅
    包行賄，陳星旭也表示認為被告是詐欺，顯示仁美投資客應
    無陷於錯誤之情事。
  ㈢仁美投資客交付1千萬元之目的，係希望被告張日介能運用其
    人脈、關係，使仁美投資案能盡快通過，此依證人王成發於
    原審證述支付1千萬目的就是透過被告張日介幫忙了解進度
    ，讓開發案快速通過；此筆款項就是支付給張日介的報酬等
    語即明。所以此筆款項係被告之勞務報酬，而被告於收受後
    亦確實透過林偕文與相關市府承辦人員接洽，調取該案文件
    及轉請林偕文詢問、關心該案進展，也有安排都發局、經發
    局的科長與投資人開會討論，桃園市長鄭文燦亦有召開專案
    會議；被告張日介在收款後非毫無作為，此亦業據證人林偕
    文於偵訊中證述明確。至於1千萬元之報酬費用縱認過高，
    亦屬觀瞻不良之道德問題，不得逕謂被告張日介有何詐欺行
    為。
 肆、經查：
 一、被告張日介確對仁美投資客要求提供1千萬元，供其支付予
     桃園市長鄭文燦，作為加速審核仁美土地開發案審查程序
     之對價，投資客因而陷於錯誤而支付：
   ㈠證人魏麗真先後於原審審理、廉政署接受訊問時及偵訊時證
     述：仁美開發案送件後辦理程序比預期久，同案被告梁平
     順於某次會議中表示伊認識跟桃園市長鄭文燦關係不錯的
     人，該人可以使我們的仁美土地開發申請案順利通過，而
     梁平順所指的人就是被告張日介。之後梁平順就約我、柳
     英淑、陳星旭到伊公司與張日介見面。當天見面，張日介
     就拿出手機LINE通訊軟體中與鄭文燦問候的對話内容及其
     與鄭文燦、秘書林偕文合照給我們觀看，表示他與鄭文燦
     關係良好，也可以為仁美土地開發申請案幫忙安排約鄭文
     燦出來見面聊聊、協助我們，讓案件申請速度快一點，只
     是選舉要到了，所以要以政治獻金方式捐錢給鄭文燦。我
     們當時有問張日介需要多少錢，張日介就告訴我們不會多
     ，1、2000萬元就可以，我們就答應等語。過了幾天，張日
     介就藉由梁平順告訴我們需要先支領50萬元運作，之後張
     日介拿到50萬元後，又透過梁平順約我們見面，見面時張
     日介仍然說一些他和鄭文燦關係良好，可以處理仁美土地
     開發申請案。再過數日後，張日介又透過梁平順向我們表
     示需要1千萬元去運作；張日介不斷強調其和市長鄭文燦及
     秘書林偕文很好，有辦法透過他們向桃園市政府相關承辦
     局處催件；當時適逢立委選舉，我們的想法就是給民進黨
     政治獻金等語（偵字第28347號卷二第110頁及背面；卷三
     第132-135頁；原審卷第146頁及背面、第149、152頁）。
   ㈡證人柳英淑先後於原審審理、廉政署接受訊問時及偵訊時證
     述：因為仁美土地開發申請案的股東表示此案申請過程太
     慢，梁平順聽到後，就說伊認識政商關係不錯的張日介，
     之後引介、認識張日介後，張日介曾對投資人表示其認識
     鄭文燦及鄭文燦身邊的秘書林偕文，系爭仁美土地開發申
     請案要啟動，要表示一下，插花要插前頭，所以我們決定
     給1千萬元，作為張日介運作所需費用；還沒有交付該筆1
     千萬元前，張日介有表示會把款項交給鄭文燦，做為行賄
     、打通關的錢；之後我們問張日介是否有處理該筆款項，
     張日介說有透過林偕文交給鄭文燦又含糊其詞；而仁美投
     資客存放於華南銀行帳戶內之款項是由投資人共同管理，
     原係作為變更地目投資開發相關作業費用、大門設計費、
     規費、工程款等，之後亦供作被告張日介行賄相關款項，
     我們就是從該帳戶領取1千萬元交給張日介，作為打通關之
     用等語（偵字第28347號卷一第11-15頁、110頁背面-112頁
     背面；原審卷一第153頁背面-158頁背面）。
   ㈢證人謝信添於廉政署接受詢問及偵訊時證陳：梁平順告訴我
     們這些仁美投資客，張日介與鄭文燦熟識，之後就介紹張
     日介給我們認識；張日介有出示他與鄭文燦LINE通訊軟體
     的對話及合照，之後也約鄭文燦跟我們見面，所以之後張
     日介說要拿1千萬元給市府老闆，加速仁美土地開發案申請
     速度，我認為就是給鄭文燦；張日介也有說以政治獻金方
     式捐錢，我有當場告訴張日介，如果可以加速處理，花點
     錢沒關係，之後就從公用帳戶即華南銀行帳戶取出1千萬元
     給張日介；當時確實適逢選舉期間，張日介就說插花要插
     前面，要拿錢給老闆；之後也有向張日介追問款項流向，
     張日介就說有給老闆，有運作，又說有把錢拿給一個跟老
     闆有重要關係的人；張日介確實有透過梁平順向我們地主
     拿錢說要打通關節，而所謂關節就是賄賂，張日介不斷強
     調就是「老闆要的」，對照之前張日介安排市長鄭文燦與
     我們地主會面之情，所以我們認為這個老闆可能就是市長
     鄭文燦等語（偵字第28347號卷第146-150頁、第159-163頁
     ；原審卷第171頁背面、第174-175頁）。
   ㈣同案被告梁平順於廉政署接受詢問、偵訊時陳稱：案發當時
     仁美土地開發申請案已卡關1年多，我們就找被告張日介來
     幫忙，張日介安排我們見市長鄭文燦，並稱伊曾經為鄭文
     燦輔選，並出示伊與鄭文燦以LINE通訊軟體相互對話內容
     ，後來張日介說選舉要到了，插花要插前面，要以政治獻
     金方式捐錢，要讓鄭文燦知道我們支持他，我有將這個意
     思轉知其他地主；張日介跟我們地主要1千萬元表示要給老
     闆，說給了錢之後可以讓仁美投資案順利進行，所以我們
     認為張日介口中說要給錢的老闆是鄭文燦（偵字第28347號
     卷三第140-143頁背面、165頁背面-166頁）。
   ㈤徵諸上揭證人陳述，足見被告張日介知悉仁美土地開發申請
     案之相關申請程序，於桃園市政府擱置、延宕許久，知悉
     投資人急欲加速申請流程心態，遂透過梁平順與相關仁美
     投資客如證人柳英淑、魏麗真、謝信添等人會面，表示伊
     與鄭文燦及鄭文燦之秘書林偕文等市府高層官員熟識，伊
     亦曾經幫忙輔選鄭文燦，甚而出示其與鄭文燦以LINE通訊
     軟體聯繫之對話、合照等，更安排鄭文燦與仁美投資客見
     面，令該等仁美投資客深信其所述與鄭文燦、林偕文等市
     府高層人市良好。嗣被告張日介更諉稱若要加速仁美土地
     開發案之申請審核程序，需先以1千萬元「運作」、「表示
     一下」、「插花要插前頭」、「適逢選舉，1千萬元作為政
     治獻金，打通關」、「給老闆」等語，要求仁美土地投資
     人支付1千萬元供其運作並支付予其所指之「老闆」。而被
     告張日介縱未明示「老闆」為何人，然依被告張日介上揭
     言行，均足使仁美投資客等認定「老闆」即為桃園市長鄭
     文燦。
   ㈥至相關證人即仁美投資客雖知悉桃園市長鄭文燦曾公開說明
     伊無親戚在公部門，無人可以代表伊，有事可以直接至市
     府找他等語，惟是時仁美土地開發申請案既已程序延宕，
     投資人均心急如焚，亟欲尋求各種管道令相關承辦人員加
     速審核通過申請，而被告張日介既能安排其等與鄭文燦見
     面，且係被告張日介要求支付款項「運作」、「打通關節
     」，其等均誤認被告張日介所指確有其事，是以縱市長鄭
     文燦為上開表示，其等仍願信任被告張日介，以先行支付1
     千萬元為對價，換取仁美土地開發申請案之加速審核。此
     觀諸證人柳英淑於原審審理時證述被告張日介承諾會引見
     鄭文燦市長，也有做到，又提示給我們看其跟鄭文燦在LIN
     E通訊軟體對話內容，所以伊對鄭文燦上開表示沒有太放在
     心上等語益明（原審卷一第156頁），足徵仁美土地開發申
     請案之投資客確有陷於錯誤情事。
 二、案發時被告張日介表示當時適逢大選，藉支付政治獻金為
     由交付予桃園市長鄭文燦，以利仁美土地投資開發案審核
     加速進行，仁美投資客因而陷於錯誤而支付：
     如前所述，被告張日介要求仁美投資客支付1千萬元供其運
     作，並表示將以政治獻金方式支付予老闆（鄭文燦）。而
     證人王成發於原審審理時證述：案發時很多地主對於系爭
     仁美土地開發申請案延宕情形很著急，我當時是這個開發
     案的代表人，所以地主會來問我怎麼辦，之後有人提議找
     人了解，我認為要按照正常合法程序進行，所以反對，其
     他地主都認為可行，之後就找到張日介，並支付1千萬元等
     語（原審卷二第26頁及背面）；另證人陳星旭於原審審理
     時亦證述：我於偵查中表示因仁美土地開發投資案遲遲沒
     有進展，所以在105年5月間透過魏麗真找到張日介，並詢
     問張日介開發案進度，張日介表示有按照程序進行，款項
     亦有交付給各局處承辦人等情是實在的等語（原審卷二第3
     0頁背面至第31頁）。基此，顯見同意支付被告張日介系爭
     1千萬元款項之仁美投資客均係認定被告索取1千萬元確係
     用以「運作」、「打通關節」，以違法方式讓審核程序加
     速進行，仁美投資客因而陷於錯誤，誤認被告張日介確有
     違法運作之能力及管道而同意支付款項。而是時（104年10
     月）縣長選舉雖已結束，然接近總統大選（105年1月），
     故被告張日介更以捐贈政治獻金為由，說「插花插前面」
     、「讓鄭文燦知道地主支持他、有誠意」的諉詞，令仁美
     投資客相信該時給付1千萬元之疏通款項有正當名目得以掩
     飾其等非法要求，被告張日介仍侈言此1千萬元係其勞務報
     酬，縱認報酬過高，僅係觀瞻不良之道德問題云云，顯無
     足採。
 三、雖本件仁美土地開發總金額將近20億元，而被告張日介實
     際自仁美投資客處僅取得1千萬元款項，已如前述。然被告
     張日介取得款項之多寡與系爭仁美土地開發申請案總金額
     之多寡，及比例是否合理，並無必然之關係，尚無從以仁
     美土地開發總金額近20億元，而被告張日介僅取得1千萬元
     ，即認與行情不合，並遽認被告張日介並未詐欺取財。
 四、按當事人、代理人、辯護人或輔佐人聲請調查之證據，法
     院認為不必要者，得以裁定駁回之。下列情形，應認為不
     必要：待證事實已臻明瞭無再調查之必要者。刑事訴訟法
     第163條之2第1項、第2項第3款定有明文。稽諸上開說明，
     被告張日介確以其與桃園市長鄭文燦暨秘書林偕文等市府
     高層人士相熟，更能安排鄭文燦市長與仁美投資客見面，
     進而令仁美投資客相信被告張日介所指以政治獻金方式將1
     千萬元交付予「老闆」（鄭文燦市長），以此「運作」、
     「打通關節」，加速仁美土地開發申請案審核等情為真，
     陷於錯誤而同意交付1千萬元，而被告張日介施以上開詐術
     後，為掩飾其將所收取之款項做為償還相關債務，全然未
     依其所諉稱作為「運作」、「打通關節」之用，欲蓋彌彰
     而委請林偕文了解仁美土地開發申請案或安排相關局處承
     辦人員與仁美投資客開會，均無解於其為自己不法所有詐
     欺取財之犯行。況若如被告張日介所辯解，收取1千萬元是
     催辦仁美土地開發申請案之合法報酬，又何須情虛，告知
     同意給付系爭1千萬元之仁美投資客柳英淑、魏麗真、謝信
     添等人於他人詢問系爭1千萬元之用途時，為免遭檢調單位
     查知係用以疏通桃園市政府高層費用，需諉稱該款項係供
     作投資其牙醫診所之用之不實情節（偵字第28347 號卷二
     第113 頁；卷三第148 頁；原審卷一第158頁背面參照）。
     是本件待證事實已臻明瞭，被告張日介聲請傳喚林偕文到
     庭證述其有拜託林偕文瞭解並催促仁美土地開發申請案之
     進度，且林偕文亦有依其所請要求經發局局長關心本案云
     云，均與上揭事實之認定不生影響，被告張日介此部分之
     聲請調查證據事項，即無必要，併此敘明。
 五、原判決量刑並無不當：
     量刑為事實審法院之職權，倘原審已審酌刑法第57條各款
     所列情狀，且所量之刑並未逾越法定刑範圍，亦無顯然失
     當，自不得任意指為違法。本件原判決就被告張日介所犯
     上開詐欺取財罪，已於理由欄內具體說明其依刑法第57條
     各款事項，審酌被告張日介不思以正當方法賺取財物，竟
     於見仁美投資客因仁美土地開發申請案延宕之事而有欲藉
     給付金錢疏通相關承辦公務人員不法之念，先藉安排仁美
     投資客與市長鄭文燦就仁美土地開發申請案進行合法陳情
     機會，向仁美投資客彰顯其確與市長及市府人員具緊密關
     係，而後再以向仁美投資客偽稱市長及市府人員確有索賄
     之意，得由其代為處理金錢行賄、疏通事宜此等不實內容
     ，欺罔仁美投資客，致仁美投資客因此誤信其等確可透過
     被告張日介向市長及市府人員行賄，以促使仁美土地開發
     申請案順利通過審查，從而依被告張日介指示給付現金1千
     萬元，所為除一再凸顯其為己不法所有意圖之深，其施詐
     手段更有害公務員執行職務之廉潔性，行為手段卑劣，無
     一足取，又被告張日介犯後猶否認犯行，犯後態度惡劣，
     復兼衡其於偵查中自陳國中畢業之智識程度、經濟狀況欠
     佳之家庭生活狀況、犯後迄今未曾與遭其所詐之仁美投資
     客達成和解，亦未賠償分毫等一切情狀之量刑事由，量處
     有期徒刑2年6月（見原判決第17頁第20行至第18頁第4行）
     ，既未逾越法定範圍，亦無違背公平正義之精神，客觀上
     不生量刑畸重或有所失出之裁量權濫用，核與罪刑相當原
     則無悖，縱仍與檢察官主觀之期待有所落差，仍難遽指原
     審量刑有何不當或違法。是檢察官上訴指摘原判決就被告
     張日介部分量刑過輕云云，亦非可取。
 六、故關於被告張日介所為詐欺取財部分，原審認事用法並無 
      違誤，上開量刑亦屬妥適，被告張日介及檢察官就此部分
     上訴均無理由。
 伍、關於原判決無罪（即被告梁平順被訴詐欺取財）部分：
 一、檢察官上訴意旨略以：被告張日介於原審準備程序時供稱
     ，伊取得1,000萬元後，被告梁平順向伊表示要週轉，要伊
     給付200萬元，伊隨即交付該款項等語，被告梁平順亦於偵
     訊及原審審理中自承上開金額係伊與被告張日介約定之佣
     金等語，是被告梁平順確實在本案投資人柳英淑等人交付
     款項前已與被告張日介訂有約定如何朋分所得金額之情，
     堪以認定。則被告梁平順顯然知悉被告張日介並無打算將
     上開金額交付與任何與本案有關之公務員，而僅係詐欺投
     資人柳英淑等人，否則被告張日介如有交付該筆款項與經
     手公務員之意，焉有其他餘額得由被告梁平順共享，又被
     告梁平順亦自承未參與被告張日介與本案經手公務員交涉
     之過程，則被告梁平順顯係知悉被告張日介係詐欺投資人
     柳英淑等人，否則被告梁平順僅介紹被告張日介參與本案
     之土地開發案，即可輕易取得高達200萬元之報酬，實有違
     常情，足見被告張日介之行為亦不違背被告梁平順本意，
     被告梁平順實已預見該筆款項係被告張日介之施行詐術所
     得，故方認其有權與被告張日介共同朋分花用，亦足見被
     告梁平順與被告張日介具犯意聯絡甚明，原審判決就上開
     部分未及敘明，自有判決理由不備之違法。
 二、經查：
   ㈠本案除證人即同為仁美土地開發申請案之投資人王成發於偵
     訊中曾證稱伊認為是被告梁平順吞掉系爭1千萬等語（偵字
     第5146號卷一第161 頁）外，其餘證人除證稱被告張日介
     係由被告梁平順引薦予仁美投資客外，並無指訴被告梁平
     順有何與被告張日介共同向仁美投資客佯稱欲向市長等人
     行賄以藉此索討上開1千萬元之情。又被告張日介自偵查迄
     至本院審理中，亦均未提及被告梁平順有何欲向仁美投資
     客施詐騙取公基金之情，則本件實難僅以證人王成發前揭
     片面推測之詞，遽認被告梁平順就被告張日介上開詐欺取
     財犯行具有共同犯意聯絡。至被告梁平順雖供承其有受領
     被告張日介所給付之200 萬元，以作為其為被告張日介引
     薦，而使被告張日介獲得仁美投資客委託付款處理仁美土
     地開發申請案運作、打通關節之佣金，然此部分僅屬被告
     張日介向仁美投資客詐取上開1千萬元後，本於該等款項所
     有人依憑己意所為之處分行為，尚難僅因被告梁平順與被
     告張日介間之抽佣約定，而在無其他積極佐證下，逕認被
     告梁平順就被告張日介上開詐欺取財犯行，有何犯意聯絡
     及行為分擔可言。
   ㈡又本件並無證據證明被告梁平順知悉被告張日介係以詐術方
     式取得系爭1千萬元，亦即知悉被告張日介所稱將以系爭1
     千萬元作為交給老闆（鄭文燦市長），以利「運作」、「
     打通關節」之用，全屬不實，是被告梁平順無論何時與被
     告張日介約定朋分1千萬元，或逕此分得高達200萬元款項
     ，均僅屬嚴重道德瑕疵，無涉於其與被告張日介有何詐欺
     取財犯行之犯意聯絡及行為分擔。檢察官未提出任何新事
     證，以證明被告梁平順確有共同詐欺取財犯行，僅就原審
     判決已審酌之證據再為爭執，並對於原審取捨證據及判斷
     其證明力之職權行使，仍持己見為不同之評價，而指摘原
     判決不當，自難認有理由，應予駁回。
 陸、綜上所述，本件被告張日介及檢察官之上訴均無理由，俱
     應予駁回。
 據上論斷，應依刑事訴訟法第373 條、第368 條，判決如主文
 。
 本案經檢察官吳宗憲提起公訴，檢察官林岷奭及被告張日介提 
  起上訴後，經檢察官李豫雙到庭執行職務
中    華    民    國    109   年    1     月    9     日
                  刑事第十五庭  審判長法  官  劉興浪
                                      法  官  林怡秀
                                      法  官  古瑞君
以上正本證明與原本無異。
不得上訴。
                                      書記官  林立柏
中    華    民    國    109   年    1     月    10    日
附錄：本案論罪科刑法條全文
刑法第339 條（普通詐欺罪）
意圖為自己或第三人不法之所有，以詐術使人將本人或第三人之
物交付者，處 5 年以下有期徒刑、拘役或科或併科 50 萬元以
下罰金。
以前項方法得財產上不法之利益或使第三人得之者，亦同。
前二項之未遂犯罰之。 

附件：
臺灣桃園地方法院刑事判決              107年度易字第222號
公  訴  人  臺灣桃園地方檢察署檢察官
被      告  張日介
            梁平順
上一人之
選任辯護人  陳亮佑律師
            雷麗律師
上列被告因詐欺案件，經檢察官提起公訴（106 年度偵字第2834
7 號、107 年度偵字第5146號），本院判決如下：
    主  文
張日介犯詐欺取財罪，處有期徒刑貳年陸月。未扣案之犯罪所得
新臺幣壹仟萬元沒收，如全部或一部不能沒收或不宜執行沒收時
，追徵其價額。
梁平順無罪。
    事  實
一、緣柳英淑、魏麗真、謝信添、梁平順、陳汝玲、王成發、湯
    念國等人（下稱仁美投資客）於民國102 年間起，陸續各購
    買坐落於桃園市楊梅區（改制前為桃園縣楊梅市，下以新制
    稱之）仁美段178 至283 地號等131 筆農地（下稱系爭土地
    ），以欲日後變更地目投資開發之用，仁美投資客並於103
    年間，依據產業創新條例向桃園市政府（改制前為桃園縣政
    府，下以新制稱之）申請於系爭土地上設置楊梅仁美產業園
    區（下稱仁美開發案），嗣經桃園市政府進行審查，並針對
    該開發案提出雨汙水排放、聯外道路寬度不足及基地內存有
    保育類動物等問題，導致仁美開發案進展延宕，仁美投資客
    為求解決申設延宕並期能加速行政流程儘速完成土地變更以
    便進行後續投資開發事宜，遂欲透過管道尋求中間人接觸桃
    園市政府相關團隊成員，以便仁美投資客藉關說、行賄桃園
    市市長及市政府相關承辦人員之手段以達加速仁美開發案順
    利通過審查之目的。適有與前開仁美投資客中之梁平順熟識
    之張日介，因知悉仁美投資客有前揭接觸桃園市市長及市政
    府相關人員之需，張日介遂於104 年7 月間某日，以其與桃
    園市市長鄭文燦前即熟識而關係緊密良好為由，向梁平順自
    薦其可協助仁美投資客接觸市長及市政府相關人員，後經梁
    平順將張日介介紹予其餘仁美投資客認識並經張日介再次表
    示其與市長鄭文燦間之良好緊密關係後，仁美投資客即同意
    委由張日介代為中介與市長鄭文燦就仁美開發案進行洽商之
    見面事宜，張日介並以需活動費用為由，向仁美投資客索討
    新臺幣（下同）50萬元，後經仁美投資客討論同意支付後，
    由梁平順於104 年9 月4 日先行墊付該筆款項與張日介。嗣
    張日介即以選民服務之名，邀請主觀上認僅係接受一般市政
    陳情之市長鄭文燦，於104 年9 月26日16時許至位於桃園市
    0000000000 Z000000000000Z00Z00 000Z0; Z0000Z0000000 
    00p0;00    ○○區○○路000 號之民進黨立法委員聯合服務中
    心與仁美
    投資客中之柳英淑、梁平順及謝信添等人會面，柳英淑等人
    並當場就仁美開發案延宕乙事向市長鄭文燦提出陳情，更於
    當日席畢後，深信張日介確與市長鄭文燦熟識方能為其等安
    排此一會面。詎張日介見仁美投資客因其安排與市長鄭文燦
    會面之事而深信其與市長具良好關係後，除明知市長鄭文燦
    就仁美開發案並無欲藉市長職權促使加快通過審查藉此收賄
    之不法意圖，亦明知其並無藉由向市政府相關承辦人員行賄
    以促成仁美開發案加速通過審查之能力，竟意圖為自己不法
    所有而基於詐欺取財之犯意，於104 年10月1 日9 時許，與
    仁美投資客代表柳英淑及魏麗真相約至位於桃園市○○區○000
    0000000 Z000000000000Z00Z00 000Z0; Z0000Z0000000 00p
    0;00    ○路○段000 號之尊爵天際大飯店碰面，進而向柳英
    淑及魏
    麗真偽稱其經市長鄭文燦授意向仁美投資客先索賄1,000 萬
    元，以作為市長鄭文燦護航仁美開發案申設通過解決該案申
    設時程延宕等問題之職務上行為對價，柳英淑及魏麗真聞後
    於同日10時許與仁美投資客就張日介所提索討賄之事進行討
    論後，即均因此陷於錯誤，誤信市長鄭文燦確已接受其等賄
    賂行求，從而於取得多數投資客同意下，於104 年10月1 日
    15時許，遣由梁平順偕同張日介前往華南銀行南崁分行，並
    由梁平順自仁美投資客以梁平順配偶陳汝玲名義於該行所開
    立帳號00000000000000號之公基金帳戶內，領取現金1,00 0
    萬元並旋即交與張日介，以供張日介代仁美投資客就仁美開
    發案行賄市長鄭文燦所用，而張日介於收受該筆款項後，除
    先返還梁平順前為仁美投資客所代墊之50萬元活動費用及應
    梁平順個人資金需求之請而貸與梁平順200 萬元，其餘款項
    即均供張日介個人花用殆盡。
二、案經法務部調查局桃園市調查處及法務部廉政署移送臺灣桃
    園地方檢察署檢察官偵查起訴。
    理  由
甲、有罪部分：
壹、證據能力部分：
一、按被告以外之人於審判外之陳述，雖不符刑事訴訟法第159
    條之1 至之4 之規定，而經當事人於審判程序同意作為證據
    ，法院審酌該言詞陳述或書面陳述作成時之情況，認為適當
    者，亦得為證據；當事人、代理人或辯護人於法院調查證據
    時，知有第159 條第1 項不得為證據之情形，而未於言詞辯
    論終結前聲明異議者，視為有前項之同意，刑事訴訟法第15
    9 條之5 第1 、2 項分別定有明文。經查，被告梁平順於接
    受廉政官詢問及檢察官訊問時所為之供述，以及證人柳英淑
    、魏麗真、謝信添及陳星旭各於接受廉政官或調查官詢問時
    所為之陳述，對被告張日介而言，固均屬被告以外之人於審
    判外之陳述，惟被告張日介於本院準備程序中對前揭被告以
    外之人於審判外之陳述，均表示不爭執其等證據能力【見本
    院107 年度易字第222 號卷（下稱本院易字卷）卷一第50頁
    反面，本院易字卷卷二第39頁反面至42頁】，且迄於本院言
    詞辯論終結前亦均未聲明異議，本院審酌該等證據作成時情
    況，並無違法取證瑕疵，認以之作為證據為適當，是依刑事
    訴訟法第159 條之5 之規定，該等證據對被告張日介而言，
    均有證據能力。
二、次按刑事訴訟法第159 條之1 所規定，被告以外之人於偵查
    中向檢察官所為之陳述，除顯有不可信之情況者外，得為證
    據。其立法理由係以偵查中對被告以外之人所為之偵查筆錄
    ，或被告以外之人向檢察官所提之書面陳述，性質上均屬傳
    聞證據，且常為認定被告有罪之證據，自理論上言，如未予
    被告反對詰問、適當辯解之機會，一律准其為證據，似與當
    事人進行主義之精神，不無扞格之處，對被告之防禦權亦有
    所妨礙，然刑事訴訟法規定檢察官代表國家偵查犯罪、實施
    公訴，依法有訊問被告、證人、鑑定人之權，且實務運作時
    ，偵查中檢察官向被告以外之人所取得之陳述，原則上均能
    遵守法律規定，不致違法取供，其可信性甚高，為兼顧理論
    與實務，而對被告以外之人於偵查中向檢察官所為之陳述，
    除顯有不可信之情況者外，得為證據。乃同法第159 條第1
    項所謂得作為證據之「法律有規定者」之一，為有關證據能
    力之規定，係屬於證據容許性之範疇。而被告之反對詰問權
    係指訴訟上被告有在公判庭當面詰問證人，以求發現真實之
    權利，此與證據能力係指符合法律所規定之證據適格，而得
    成為證明犯罪事實存在與否之證據資格，性質上並非相同。
    否則，如被告以外之人於本案審判中所為之陳述，與其先前
    在檢察官偵查中所為之陳述不符時，即謂後者無證據能力，
    依同法第155 條第2 項規定，即悉數摒除不用，僅能採取其
    於本案審判中之陳述作為判斷之依據，按之現行刑事訴訟法
    關於傳聞證據排除例外之規定，殊難謂為的論（最高法院96
    年台上字第7448號判決意旨可資參照）。查被告梁平順於接
    受檢察官訊問時以證人身分經具結所為之陳述，以及證人柳
    英淑、魏麗真、謝信添及陳星旭於偵查中經具結各向檢察官
    所為之證述，並無證據證明有受外力干擾及影響，而無何顯
    不可信之情況，故被告梁平順於偵查中向檢察官所為之此部
    分證述，以及證人柳英淑、魏麗真、謝信添及陳星旭於偵查
    中各向檢察官所為之證述，依前揭規定，自均有證據能力。
三、再按有偵查犯罪職權之公務員，依通訊保障及監察法規定聲
    請核發通訊監察書所監聽之錄音內容，為實施刑事訴訟程序
    之公務員依法定程序取得之證據。依該通訊監察錄音所作成
    之譯文，乃監察錄音內容之顯示，為學說上所稱之派生證據
    。倘當事人對於該譯文內容之同一性或真實性發生爭執或有
    所懷疑時，法院固應依刑事訴訟法規定勘驗該通訊監察錄音
    踐行調查證據程序，以確保監聽內容與譯文之真實、同一性
    。惟當事人若已承認監察錄音譯文之內容屬實，或對於該譯
    文內容並無爭執，法院復已就該譯文依法踐行調查證據程序
    者，該通訊監察錄音之譯文即與播放錄音有同等價值，有證
    據能力（最高法院98年度台上字第6208號判決要旨參照）。
    本案就被告張日介所使用之門號0000000000號行動電話依法
    實施通訊監察，而依通訊監察錄音所製作之通訊監察譯文，
    被告張日介對前開通訊監察譯文係依監聽錄音之內容如實製
    作，或對於譯文形式上之真實性並無爭執，復於本院審理中
    亦經提示供被告張日介辨認、表示意見及辯論（見本院易字
    卷卷二第42頁反面），故本案卷內之通訊監察譯文即具有證
    據能力。
四、其餘本件認定事實所引用之卷內所有卷證資料（包含書證、
    物證等證據）之證據能力，檢察官及被告張日介於本院審理
    時均不爭執，且無證據證明係公務員違背法定程序所取得，
    書證部分復無顯不可信及證據力明顯低下之情形，故本院均
    認具有證據能力。
貳、認定犯罪事實之依據及理由：
一、訊據被告張日介固坦承其於104 年10月1 日有與梁平順共赴
    華南銀行南崁分行，嗣並收受由梁平順自該銀行帳戶所領取
    之現金1,000 萬元，惟矢口否認有何詐欺取財犯行，辯稱：
    我從無承諾柳英淑他們可以就仁美開發案幫忙到什麼程度，
    謝信添並有跟我說這1,000 萬元我怎麼運用他不過問，我全
    部拿去也沒關係云云。經查，柳英淑、魏麗真、謝信添、梁
    平順、陳汝玲、王成發、湯念國等仁美投資客自102 年間起
    ，陸續各自購買上開系爭131 筆農地以欲日後變更地目投資
    開發之用，仁美投資客並於103 年間依產業創新條例向桃園
    市政府就系爭土地申請仁美開發案，後經桃園市政府召開仁
    美開發案審查會進行審查，並針對該開發案提出雨汙水排放
    、聯外道路寬度不足及基地內存有保育類動物等問題，致仁
    美開發案進展延宕，仁美投資客為求解決申設延宕並期能加
    速行政流程儘速完成土地變更以便進行後續投資開發事宜，
    遂經梁平順於104 年7 月間引薦自稱與桃園市市長鄭文燦熟
    識且關係良好而可協助仁美投資客接觸市長及市政府相關人
    員之被告張日介，經仁美投資客同意委由被告張日介代為中
    介與市長鄭文燦就仁美開發案進行洽商之見面事宜，並同意
    給付依被告張日介以需活動費用為由索討之50萬元，且由梁
    平順於104 年9 月4 日先行墊付該筆款項後，被告張日介即
    以選民服務之名，邀請主觀上認僅係接受一般市政陳情之市
    長鄭文燦，於104 年9 月26日16時許至位於桃園市○○區○000
    0000000 Z000000000000Z00Z00 000Z0; Z0000Z0000000 00p
    0;00    ○路000 號之民進黨立法委員聯合服務中心與仁美
    投資客中
    之柳英淑、梁平順及謝信添等人會面，柳英淑等人並當場就
    仁美開發案延宕乙事向市長鄭文燦提出陳情各節，業為被告
    張日介於本院審理中所不爭執，另被告張日介於104 年10月
    1 日9 時許，有與仁美投資客代表柳英淑及魏麗真在位於桃
    園市○○區○○路○段000 號之尊爵天際大飯店碰面，後於
    同日15時許，再與梁平順共赴華南銀行南崁分行，進而收受
    由梁平順自仁美投資客以梁平順配偶陳汝玲名義於該行所開
    立帳號00000000000000號之公基金帳戶內所領取之現金1,00
    0 萬元等情，亦經被告張日介於本院審理中供承在卷，核與
    證人即被告梁平順、證人柳英淑、魏麗真、謝信添、王成發
    及陳星旭各於廉詢、調詢、偵訊及本院審理中，就前開各節
    所各為之證述，情節大致相符，並有被告張日介為仁美開發
    案收受梁平順所給付現金50萬元之收據1 份、仁美開發案土
    地清冊1 份、桃園市楊梅區仁美段產業園區申請編定作業委
    託約書1 份、華南商業銀行股份有限公司總行106 年11月15
    日營清字第1060115600號函及該函所附帳號000000000000號
    帳戶存款交易明細1 份、被告張日介所持用門號0000000000
    號行動電話於104 年9 月26日9 時15分許及同年10月1 日8
    時13分許各與魏麗真所持用門號0000000000號行動電話通話
    之通訊監察譯文2 份、104 年10月1 日行動蒐證作業報告表
    1 份及該報告所附被告張日介梁平順共赴華南銀行南崁分行
    領款之照片4 張在卷可稽（見偵字28347 號卷卷二第47頁及
    其反面、第123 至128 頁，偵字5146號卷卷一第134 至137
    頁，廉政署證據資料卷第4 至5 頁、第10、11頁、弟17頁反
    面至18頁反面），此部分事實，首堪認定。
二、被告張日介就其係因何故據以受領仁美投資客所給付之現金
    1,000萬元，固以上開情詞置辯，然查：
（一）證人柳英淑前於接受廉政官詢問時證稱：張日介有一次在
      梁平順家開會時表示，他可以找鄭文燦協助，現場有人說
      那安排鄭文燦來見面，後來我、梁平順謝信添有見到鄭文
      燦，我們跟鄭文燦說仁美開發案的事，鄭文燦表示他在外
      沒有任何管道，一切要合法，沒有親友可以代表他，之後
      張日介說他認識鄭文燦身邊的秘書可以幫忙，還說要啟動
      了，要表示一下，插花要插前面，後來張日介又說鄭文燦
      秘書告訴他要啟動了，要我們表示一下，我們開會後決定
      先給1,000 萬元，作為張日介運作所需的費用，張日介在
      拿到1,000 萬元前，有說過1,000 萬元會拿給鄭文燦，所
      以我就與梁平順及王成發去蓋章，讓梁平順去華南銀行（
      指上開仁美投資客公基金帳戶）領錢交給張日介，這1,00
      0 萬元就是張日介告訴我們要去行賄鄭文燦、打通關的錢
      ，因為張日介確實安排鄭文燦跟我們見面，所以我們認為
      張日介有辦法找到鄭文燦協助，我們與鄭文燦第一次見面
      後（指104 年9 月26日），仁美開發案就送件，張日介都
      說他有在處理，我們問他進度如何，張日介都推說還在處
      理階段，直到最後我們收到市政府各局處的開會通知時，
      發現張日介竟不知道開會的事，我們才發現不對勁，當時
      1,000 萬元已交給張日介，張日介說要把1,000 萬元給鄭
      文燦，我們有問張日介錢是否拿給鄭文燦了，他說有，但
      又含糊其詞，所以我們就覺得他有問題等語明確（見偵字
      28347 號卷一第11至12頁）；後於檢察官訊問時證稱：我
      們從華南銀行帳戶所提領的錢有包含張日介行賄要用的錢
      ，張日介說要去打通關，我們就從裡面（指上開華南銀行
      帳戶）拿，後來我們開會決定支付1,000 萬元給張日介拿
      去打通關，我們隱約從張日介的話語認定他是要透過林偕
      文拿給鄭文燦，我們後來不知道張日介有無實際拿去疏通
      ，張日介並沒有說這1,000 萬元他拿去投資牙醫診所，如
      果他說要拿這錢去投資牙醫診所，我們怎麼會給他錢等語
      甚詳（見偵字28347 號卷卷一第110 頁反面至111 頁、第
      112 頁）；嗣於本院審理中結證稱：我們與鄭文燦碰面後
      ，張日介就跟我們說插花要插前頭，我們的理解是不是要
      拿一筆錢來，因為張日介的關係良好，所以我們希望拿一
      筆錢讓我們的案件不會被壓件，而張日介還沒拿到1,000
      萬元前，有說會拿（錢）給上面的人，但我們付錢後，仁
      美開發案並無進展，而且我們都收到開會的公文了，但張
      日介好像都不知道、狀況外，我於偵查中所說有關我們在
      見到鄭文燦後，張日介說鄭文燦秘書告訴他要啟動了，要
      我們表示一下，我們開會後決定先給張日介1,000 萬元此
      部分所述是正確的，我們在104 年10月1 日開會同意給付
      張日介1000萬元的目的，是為了讓仁美開發案順利進行，
      不會被壓案，該筆款項並非我們股東私人借給張日介的，
      在我們給付1,000 萬元後，張日介曾跟我說日後若有人問
      起這1,000 萬元，要交代說這筆錢是投資他的牙醫院，但
      這1,000 萬元實際上並非用在投資張日介的牙醫院等語綦
      詳（見本院易字卷卷一第154 頁反面、第155 頁反面至15
      6 頁、第157 頁反面至158 頁反面）。
（二）另證人魏麗真前於第一次接受廉政官詢問時證稱：104 年
      10月1 日我與柳英淑在尊爵大飯店找張日介，是為了確認
      他要索取的1000萬元要用在何處，張日介沒有說要給哪些
      人，但我們知道他的對口就是林偕文秘書，我與張日介於
      10 4年10月1 日14時24分許所為如附表編號1 所示之通話
      內容中，有關我說「你跟林大哥已經講好這個事情」此話
      之意，是我告訴張日介要去找鄭文燦，說明張日介已經和
      林偕文秘書講好了，張日介就回我說他有講好，關於張日
      介要怎麼幫忙仁美開發案，他就是不斷強調他和林偕文秘
      書及鄭文燦市長很好，有辦法透過他們向桃園市政府承辦
      局處催件，而我們在交付1,000 萬元給張日介後不久，張
      日介向我、柳英淑及梁平順表示，這筆1000萬元怕日後被
      檢調單位查獲是要用來疏通桃園市政府高層的費用，所以
      希望我們在作帳時，要將這筆錢紀錄成是為了投資他所開
      設的牙醫診所而支出的費用等語明確（見偵字28347 號卷
      卷二第111 頁反面、第113 頁）；後於第二次接受廉政官
      詢問時證稱：張日介是以他和林偕文及鄭文燦都很熟，可
      以幫忙仁美開發案申請的名義，向仁美投資客索取1,000
      萬元，在104 年7 月時，張日介表示因他與鄭文燦很熟，
      可以幫我們安排讓我們案件速度快一點，只是要用政治獻
      金方式捐錢，後來經張日介安排見到鄭文燦後，張日介有
      說這政治獻金是要給鄭文燦，我們後來就開會討論決定要
      出錢，104 年10月1 日我們開會後，我有告訴張日介我們
      原則上同意1,000 萬元，我們於104 年10月1 日給張日介
      的1,000 萬元，張日介是說要拿來做政治獻金，如果我們
      當時知道張日介拿這筆錢去還債，我們當然不會同意出這
      筆錢，因為我們又不是借錢給他，另我致電張日介所為如
      附表編號1 所示通話中所為「你要跟他說，你跟林大哥已
      經講好這個事情」這句話的用意，是叫張日介拿錢要辦事
      ，我之所以提到林偕文，是因為張日介跟我們說他也會找
      林偕文幫忙，因為林偕文是鄭文燦的秘書，張日介還說林
      偕文可能不太方便下去直接催件，可能就由他自己來盯案
      子等語甚詳（見偵字28347 號卷卷三第132 頁反面至134
      頁）；嗣於接受檢察官訊問時結證稱：當初之所以給張日
      介這1,000 萬元，是因為我們透過梁平順的介紹認識張日
      介，張日介表示與鄭文燦熟識，可以幫忙加速仁美開發案
      ，又剛好要選舉（指105 年總統大選），說這時出錢當政
      治獻金才適當，而我們之所以認為張日介所言為真，是因
      為我們有請他安排跟市長見面，他說可以，我們並無要投
      資張日介的牙醫診所，張日介也有表示以投資牙醫診所當
      作仁美開發案的代號，當初我們給張日介這1,000 萬元，
      我不過問的意思，是指他要用這筆錢做政治獻金，但怎麼
      使用不過問，並不包括他可以用在給政治人物以外諸如償
      還賭債等其他項目等語甚明（見偵字28347 號卷卷三第13
      6 至137 頁）；復於本院審理中結證稱：我之前在廉政署
      及接受檢察官訊問時所述情節均為屬實，仁美投資客於10
      4 年10月1 日開會同意付1,000 萬元給張日介，主要就是
      希望讓張日介能讓仁美開發案順利不要壓件，這1,000 萬
      元並不是單純借給張日介私人使用，如果當天我知道張日
      介拿這1,000 萬元是要供他個人私用或用來償還他的債務
      ，我不會同意付這1,000 萬元，我印象中張日介曾提過如
      果有人問起這1,000 萬元，要說這筆錢是用來投資他的牙
      醫診所，但我們實際上並沒有要投資他的牙醫診所，在股
      東開會前（指104 年10月1 日仁美投資客開會前），張日
      介有向我們提過可以透過政治獻金方式來協助仁美開發案
      更為順利等語綦詳（見本院易字卷卷一第149 頁、第151
      頁反面至152 頁）。
（三）又證人謝信添前於接受調查官詢問時證稱：梁平順表示他
      朋友張日介可以幫我們順利處理仁美開發案，至少不會被
      市政府的審查卡住，因為我們起初對張日介的能力存疑，
      張日介就安排我們與市長鄭文燦見面，見面之後張日介透
      過梁平順向仁美投資客表示要拿錢打通關節，這個「關節
      」指的就是賄賂，張日介不斷強調是「老闆」要的，對照
      張日介之前安排我們與鄭文燦見面此情，我們認為張日介
      說的「老闆」可能就是鄭文燦，有關陳星旭於調詢中所為
      有關仁美投資客與鄭文燦見面後有討論決定要支付張日介
      4, 000萬元作為打點市府官員的費用，且頭期款為1,000
      萬元此等陳述，確與事實相符等語明確（見偵字5146號卷
      卷一第113 頁反面、第115 頁）；後於接受廉政官訊問時
      證稱：魏麗真於偵查中所為有關張日介於104 年7 月間有
      向仁美投資客表示他和鄭文燦、林偕文很熟，可以幫我們
      安排讓我們的案件快一點，只是選舉到了要用政治獻金方
      式捐錢此等所述，確實沒錯，關於我們給付張日介1,000
      萬元部分，張日介告訴我的是這1,000 萬元是要拿給老闆
      ，他沒直接說是鄭文燦，而張日介在拿到1,000 萬元後沒
      多久，有跟我們說如果之後被檢調單位問領這1,000 萬元
      要做什麼，要我們配合說是投資他的牙醫診所使用，我並
      無投資張日介的牙醫診所，張日介一開始拿這筆1,000 萬
      元就是用政治獻金的名義，我們付了以後有問張日介，張
      日介也說有拿給老闆，但後來都沒辦公展（指公開展覽說
      明會），我們就想結束與張日介的合作關係，但又怕張日
      介會搞破壞，所以才跟他說這1,000 萬元他拿去怎麼用我
      們不過問，希望他不要再介入等語甚詳（偵字28347 號卷
      卷三第147 、148 頁、第149 頁反面至150 頁）；嗣於接
      受檢察官訊問時證稱：張日介都只是告訴我這錢（指1,00
      0 萬元）是要運作加快仁美開發案土地變更速度，錢是要
      拿給老闆，而張日介拿了1,000 萬元後，仁美開發案仍沒
      有辦公展，我們有問張日介究竟有無拿去運作、到底錢給
      誰，他都不回答，只講說給老闆，這1,000 萬元並不是我
      借給張日介的，我不清楚張日介為何說是我借他的錢，並
      無此事等語明確（見偵字28347 號卷卷三第160 頁反面、
      第162 頁及其反面）；復於本院審理中結證稱：在仁美投
      資客會議上，因為大家認為張日介可以加速土地通過變更
      ，所以我們給這1,000 萬元的目的是希望張日介拿了這1,
      000 萬元能夠幫助我們土地變更案快速通過，如果我事前
      知道張日介將這筆錢拿去處理個人債務，我不會願意付這
      1,000 萬元給他，我於偵查中說張日介跟我說這1,000 萬
      元是要拿給老闆此部分證述，是真實的，他有說要拿給老
      闆，但沒說要拿給誰（指未表明老闆係何人），我們付1,
      000 萬元後，有一天我、柳英淑及魏麗真一同在某處，由
      柳英淑或魏麗真致電張日介，且電話有擴音，打電話的人
      有問張日介是否有將錢交給老闆，我印象中張日介在電話
      中回答錢有拿去運作等語綦詳（見本院易字卷卷一第174
      至175 頁）。
（四）而證人陳星旭前於接受調查官詢問時證稱：王成發是我的
      結拜二哥，他也是得勝合興業股份有限公司（下稱得勝合
      公司）的老闆之一，得勝合公司有擔任仁美開發案的申請
      單位，並有就仁美開發案委託長豐工程顧問公司向市政府
      申辦開發，後來王成發就找我協助主導開發，而張日介是
      透過梁平順牽線來協助仁美開發案的申請，張日介有安排
      魏麗真、謝信添等人與市長鄭文燦碰面，之後張日介有跟
      魏麗真等人討論公關費的事，並達成支付張日介4,000 萬
      元作為打點市府員費用的協議，後來經大家於104 年10月
      1 日開會討論，大家同意先支付1000萬元給張日介，梁平
      順於104 年10月1 日從上開華南銀行帳戶所領的1,000 萬
      元，就是要給張日介作為打點、行賄市府官員儘快通過仁
      美開發案的頭期公關費，我不知道這1,000 萬元後續流向
      ，在105 年5 月間，因仁美開發案沒有進度，我有透過魏
      麗真找張日介到魏麗真的代書事務所碰面，我詢問張日介
      開發案的進度為何，他說都按程序在跑，我又問他這1,00
      0 萬元拿給誰，他回答我說拿給各局處承辦人員等語明確
      （見偵字5146號卷卷二第1 頁反面至第2 頁、第7 至8 頁
      、第9 、10頁）；後於接受檢察官訊問時結證稱：104 年
      10月1 日仁美投資客有開會，討論要拿錢去疏通的事，該
      次會議有80％的業主都有到，其中包含我、魏麗真、柳英
      淑、王成發、梁平順、謝信添，那天決議以1,000 萬元之
      頭期款去打點公務員，當時將錢交給張日介的原因，就是
      希望張日介疏通讓進度加快，我不知道這筆錢的後續流向
      （見偵字5146號卷卷二第42頁反面至43頁反面）；復於本
      院審理中結證稱：仁美開發案主要是由得勝合公司具名來
      申請開發，得勝合公司負責人是王成發，我是王成發的結
      拜兄弟，因為王成發很忙，所以他就委由我來全權處理本
      件投資案，仁美開發案因一直在同一個點上打轉而遲無進
      展，經過了三年的時間，因為很多地主有利息上的壓力，
      所以我們有定期開會來討論這個開發案的進度，所以我們
      才有不定期開會這件事情，後來在一次聚會（指104 年10
      月1 日該次仁美投資客會議）有人提議要找人去瞭解這個
      案子的進度也希望這個人能夠加快這個開發案的申辦流程
      ，並有提出要1,000 萬元的事，現場有人贊成有人反對，
      後來是謝信添跳出來表示願意擔保這1,000 萬元，謝信添
      的意思是說這1,000 萬元如果被騙，他會負責，也因為有
      謝信添願意出面擔保，地主就都沒意見而同意付這1,000
      萬元，付這1,000 萬元的目的是為了要那個人幫我們加快
      仁美開發案申辦流程，我們當然不同意讓那個人拿我們付
      的1,000 萬元去花天酒地或投資私人事業，我於偵查中所
      為，有關我於105 年5 月間因仁美開發案沒進度而透過魏
      麗真找張日介前往魏麗真事務所見面，並詢問張日介開發
      案的進度及1,000 萬元拿給誰，而經張日介表示他拿給各
      局處承辦人此部分證述確屬真實等語甚明（見本院易字卷
      卷二第28頁反面至29頁、第30頁反面至31頁）。
（五）證人即共同被告梁平順於偵訊中結證稱：我們有找張日介
      來處理仁美開發案的事，張日介說他與市府裡面的很熟，
      當時因仁美開發案已經3 年多了都還沒辦好，就跟他說我
      們不違法，能否請他有熟人幫忙督促一下市府的公文，讓
      公文往返速度快一點，後來張日介開價說要1,000 萬元，
      經過我們這些地主開會後，我們同意將1,000 萬元交給張
      日介，好讓張日介去市府盯公文，以便我們知道公文修改
      問題趕快再回文給市府等語（見偵字28347 號卷卷二第88
      、93頁）；後於接受廉政官詢問時證稱：針對魏麗真於偵
      查中所為有關仁美開發案有花錢請張日介幫忙疏通桃園市
      政府人員，張日介並表示會用政治獻金方式去處理我們給
      他的1000萬元此部分陳述，張日介確實有說要用政治獻金
      來捐錢，張日介也確實跟我說過這錢是老闆（指市長鄭文
      燦）要的，並說給了這錢，可以幫忙案件（指仁美開發案
      ）順利進行，當時因仁美開發案卡了1 年多沒進展，所以
      我們才找張日介幫忙，另針對魏麗真於偵查中所為有關我
      於104 年7 月介紹張日介給她、柳英淑、謝信添等人認識
      ，張日介當場表示他跟鄭文燦很熟，可以幫我們安排讓我
      們的案件（指仁美開發案）速度快一點，只是要用政治獻
      金方式捐錢此部分陳述，亦確有其事，…又針對魏麗真於
      偵查中所為有關張日介怕這筆1,000 萬元日後被檢調機關
      查獲是要用來疏通桃園市政府高層的費用，所以希望我們
      作帳時將這筆錢紀錄成是為了投資張日介所開設的牙醫診
      所所支出之費用此部分陳述，也是屬實，張日介一直跟我
      說他有被跟監，也有向我們表示這筆錢以後要說是我們投
      資他牙醫診所的費用，但我們並沒有投資他的牙醫診所，
      他的牙醫診所早就倒了等語（見偵字28347 號卷卷三第14
      0 頁反面至141 頁、第142 頁反面）。
（六）綜觀證人柳英淑、魏麗真、謝信添、陳星旭及梁平順各於
      接受廉政官詢問、調查官詢問、檢察官訊問或本院審理中
      接受詰問時所各為之上開證述內容，其等就仁美投資客當
      初係因被告張日介表示其與市長鄭文燦及市府相關人員熟
      識而可透過捐獻政治獻金之方式，協助仁美開發案儘快通
      過審查以免再生延宕，從而向仁美投資客索討款項，並於
      言談中以「要啟動了」、「要表示一下」、「插花要插前
      頭」等話及明確表示向仁美投資客索取之金錢係用於疏通
      支付與市長鄭文燦及市政府相關人員，此等語意無非不在
      暗指甚或明示其將代仁美投資客向市長鄭文燦及市府相關
      人員行賄，以利仁美開發案儘速通過為由，而向仁美投資
      客索討現金1,000 萬元以供其行賄、疏通相關人員之用，
      且仁美投資客亦係本於被告張日介此等所述，因認被告張
      日介確可代其等以給付金錢與市長及市府相關人員之方式
      ，使仁美開發案得藉市長及市府相關人員之協助順利通過
      審查，從而於104 年10月1 日開會決議給付被告張日介現
      金1,000 萬元，以供被告張日介持以用於疏通市長及市府
      相關承辦人員以藉此打通仁美開發案之關節（實即行賄之
      意），且該筆款項就是用來加快仁美開發案之進行，而非
      屬私人貸款，更非屬被告張日介牙醫診所之投資款各節，
      非但個別證述前後一致，更互核相符而無何明顯迥異之處
      ，則證人柳英淑、魏麗真、謝信添、陳星旭及梁平順各所
      為之上開證述，均顯屬可信，堪認無疑。再者，本案依卷
      內事證，並查無證人柳英淑、魏麗真、謝信添、陳星旭及
      梁平順與被告張日介間有何恩怨故咎，以致前揭證人於偵
      訊及本院審理中，先後經檢察官及本院告知刑法偽證罪之
      處罰及證人據實證述之義務並命其具結後，猶有甘冒偽證
      刑責重罰此重大風險，而刻意虛捏其等所屬之仁美投資客
      之所以給付被告張日介上開1,000 萬元之目的，係因經被
      告張日介表示得代其等向市長及市府人員疏通、行賄以利
      仁美開發案之審查，方而付款以便給付金錢與市長及市府
      人員此等不利被告張日介，更彰顯其等行賄不法行止之虛
      偽證述之動機與必要，又衡諸一般常情，倘被告張日介從
      未向仁美投資客表示其得藉疏通、行賄市長及市府人員以
      助仁美開發案順利通過，實難想像仁美投資客有給付被告
      張日介1,000 萬元高額價款卻毫無所圖，僅願任被告張日
      介隨意花用該筆金錢之理。是綜衡證人柳英淑、魏麗真、
      謝信添、陳星旭及梁平順所各為之上揭證述及前揭各情，
      在在足徵證人柳英淑、魏麗真、謝信添、陳星旭及梁平順
      所各為之上揭不利被告張日介之證述內容，非但可信，更
      均屬真實。
（七）被告張日介係以欲代仁美投資客行賄市長及市府相關人員
      ，以助仁美開發案順利通過審查為由，向仁美投資客表示
      有索取現金1,000 萬元之需，而仁美投資客亦本此認知，
      信任被告張日介確可為其等藉給付金錢與市長及市府人員
      之方式進行疏通、打點，以便仁美開發案順利通過，進而
      於上開時、地交付現款1,000 萬元與被告張日介各節，既
      經本院認定如上，則被告張日介自偵查迄至本院審理中針
      對該筆1,000 萬元款項之收受緣由，或稱係仁美投資客投
      資其個人或牙醫診所之款項，亦或稱係仁美投資客供其任
      意使用，甚或稱其從未承諾仁美投資客將該筆款項作為疏
      通市府人員之用此等所辯，顯無一與上開證人證述有所相
      符，堪認純屬其犯後為求避責所為之匿飾虛言，無一足採
      。又被告張日介雖另辯稱當初係謝信添表示此1,000 萬元
      任其運用而不過問，縱其全部拿去也沒關係云云。然證人
      謝信添就被告張日介向仁美投資客索取上開1,000 萬元之
      目的，係為代仁美投資客付款與市府相關人員以為打點之
      用，倘其事前知悉被告張日介會以該筆款項用於處理個人
      債務，其將不同意支付該款，又其係於仁美開發案在給付
      被告張日介1,000 萬元後仍遲無進展，而欲結束與被告張
      日介間之合作關係，又因怕被告張日介搞破壞，方對被告
      張日介表示此1,000 萬元如何去用其不過問，冀被告張日
      介勿再介入仁美開發案各情，證述如上，則被告張日介此
      部分所辯，亦顯然僅係欲藉證人謝信添於仁美投資客給付
      1,000 萬元後，因見被告張日介全然未有依約協助開發案
      之進行而欲終止彼此合作關係之際所為之片面安撫之詞，
      斷章取義供其粉飾自身領款後，非但全未依約進行付錢疏
      通、打點市府人員以利仁美開發案之審查進行，更逕自將
      所得款項全供己身花用之舉，毫不足採為有利被告張日介
      之有利認定。再查，被告張日介於受領仁美投資客給付之
      1,000 萬元後，除將其中原由梁平順所墊付之活動費用50
      萬元返還梁平順，另再付與梁平順200 萬元外，其餘款項
      均經其個人償債花用殆盡，且其並無為仁美開發案去為疏
      通或行賄之舉，既據被告張日介於本院審理中供承在卷（
      見本院易字卷卷一20頁、第46頁反面至47頁），則被告張
      日介於受領上開1,000 萬元後，既全無依其原與仁美投資
      客間之約定，將該筆款項用於疏通、打點、行賄市長或市
      府人員之用，反而全數依憑己意花用處分殆盡，更於本院
      審理中，無從提出其就仁美開發案有何出力協助之佐證，
      基此復亦足徵，被告於向仁美投資客索討1,000 萬元現金
      之際，其主觀上本即無將所受領之款項實際用於疏通、行
      賄市長及市府人員所用之意，而係藉佯稱將以該筆款項給
      付、行賄市長及市府人員以供疏通仁美開發案之審查此等
      不實內容施詐於仁美投資客，以遂為己訛詐該等款項之詐
      欺取財犯意及犯行，在在堪認無誤。
三、綜上所述，被告詐欺取財犯行，事證明確，洵堪認定，應予
    依法論科。
參、論罪科刑部分：
一、核被告張日介所為，係犯刑法第339 條第1 項之詐欺取財罪
    。
二、爰以行為人責任為基礎，審酌被告張日介不思以正當方法賺
    取財物，竟於見仁美投資客因仁美開發案延宕之事而有欲藉
    給付金錢疏通相關承辦公務人員不法之念，先藉安排仁美投
    資客與市長鄭文燦就仁美開發案進行合法陳情機會，向仁美
    投資客彰顯其確與市長及市府人員具緊密關係，而後再以向
    仁美投資客偽稱市長及市府人員確有索賄之意，得由其代為
    處理金錢行賄、疏通事宜此等不實內容，欺罔仁美投資客，
    致仁美投資客因此誤信其等確可透過被告張日介向市長及市
    府人員行賄，以促仁美開發案順利通過審查，從而依被告張
    日介指示給付現金1,000 萬元，所為除一再凸顯其為己不法
    所有意圖之深，其施詐手段更有害公務員執行職務之廉潔性
    ，行為手段卑劣，無一足取，又被告張日介犯後猶否認犯行
    ，犯後態度惡劣，復兼衡其於偵查中自陳國中畢業之智識程
    度、經濟狀況欠佳之家庭生活狀況、犯後迄今未曾與遭其所
    詐之仁美投資客達成和解，亦未賠償分毫等一切情狀，量處
    如主文所示之刑，以資懲儆。
肆、沒收部分：
一、查被告行為後，刑法有關沒收部分之條文業於104 年12月17
    日修正，並自105 年7 月1 日起施行。而依修正後刑法第2
    條第2 項規定：「沒收、非拘束人身自由之保安處分適用裁
    判時之法律。」，是於新法施行後，關於沒收之法律效果，
    應一律適用裁判時法即新法之規定，無庸為新舊法比較，先
    予敘明。
二、按犯罪所得屬於犯罪行為人者，沒收之，於全部或一部不能
    沒收或不宜執行沒收時，追徵其價額，刑法第38條之1 第1
    項前段、第3 項分別定有明文。本件被告張日介向仁美投資
    客所詐得之現金1,000 萬元，既屬被告張日介之犯罪所得，
    縱被告張日介於受領後將該等款項另為處分或用已償債而花
    用殆盡，仍應依刑法第38條之1 第1 項前段、第3 項之規定
    宣告沒收，並於全部或一部不能沒收或不宜執行沒收時，追
    徵其價額。
乙、無罪部分：
壹、公訴意旨略以：被告梁平順係與被告張日介基於共同詐欺取
    財之犯意聯絡，而共同以如上開事實欄一所示方式向仁美投
    資客施詐，進而於104 年10月1 日經仁美投資客同意給付上
    開現金1,000 萬元，且被告梁平順分得其中225 萬元，因認
    被告梁平順涉犯刑法第339 條第1 項之詐欺取財罪嫌等語。
貳、證據能力方面：
    按犯罪事實應依證據認定之，無證據不得認定犯罪事實；又
    有罪之判決書應於理由內記載認定犯罪事實所憑之證據及其
    認定之理由。刑事訴訟法第154 條第2 項及第310 條第1 款
    分別定有明文。而此所稱「犯罪事實」，係指決定刑罰權存
    否與範圍、須經嚴格證明之事實，並不包括不存在之犯罪構
    成事實。另同法第155 條第2 項復規定：「無證據能力、未
    經合法調查之證據，不得作為判斷之依據。」，按之「證據
    能力」係指可供「嚴格證明」使用之資格，則此一「判斷對
    象」，自係指須經嚴格證明之犯罪事實之判斷而言。亦即認
    定犯罪事實所憑之證據，不僅須具有證據能力，且須經合法
    之調查，否則不得作為有罪認定之依據。惟倘法院審理之結
    果，認被告被訴之犯罪事實並不存在，而應為無罪之諭知時
    ，因所援為被告有利之證據並非作為認定犯罪事實之基礎，
    而係作為彈劾檢察官或自訴人所提證據之不具憑信性，其證
    據能力自無須加以嚴格限制。易言之，法院諭知被告無罪之
    判決時，即使是不具證據能力之傳聞證據，亦非不得資為彈
    劾證據使用，以供法院綜合研判形成心證之參考（最高法院
    98年度台上字第5774號判決意旨參照）。檢察官如上開乙、
    壹、公訴意旨欄所示之起訴事實，既經本院為無罪之諭知，
    依前開最高法院判決意旨，所援用之證據即無須經嚴格證明
    ，是本判決所引用以下審判外作成之相關供述證據，及其餘
    所依憑判斷之非供述證據，即不受證據能力規定及傳聞法則
    之限制，本院自均得予以採用。
參、次按，犯罪事實應依證據認定之，無證據不得認定犯罪事實
    ；不能證明被告犯罪者，應諭知無罪之判決，刑事訴訟法第
    154 條第2 項及第301 條第1 項，分別定有明文。又按認定
    不利於被告之事實，需依積極證據，苟積極證據不足為不利
    於被告事實之認定時，即應為有利於被告之認定，更不必有
    何有利之證據；又事實之認定應憑證據，如未能發現相當證
    據，或證據不足以證明，自不能以推測或擬制之方法，以為
    裁判基礎；此所謂認定犯罪事實之積極證據，係指適合於被
    告犯罪事實之認定之積極證據而言，雖不以直接證據為限，
    間接證據亦包括在內；然而無論直接或間接證據，其為訴訟
    上之證明，須於通常一般之人均不致有所懷疑，而得確信其
    為真實之程度者，始得據為有罪之認定，倘其證明尚未達到
    此一程度，而有合理之懷疑存在時，致使無從形成有罪之確
    信，根據「罪證有疑、利於被告」之證據法則，即不得遽為
    不利被告之認定（最高法院30年上字第816 號、29年上字第
    3105號、40年台上字第86號及76年台上字第4986號判例意旨
    可資參照）。再按告訴人之告訴，係以使被告受刑事追訴為
    目的，其指訴是否與事實相符，仍應調查其他證據，以資審
    認，必被害人所述被害情形，無瑕疵可擊，且就其他方面調
    查，與事實相符，始足據為有罪判決之基礎（最高法院52年
    台上字第1300號判例及81年度台上字第3539號判決意旨參照
    ）。
肆、檢察官認被告梁平順涉犯詐欺取財罪嫌，無非係被告張日介
    、被告梁平順於偵查中之供述、證人柳英淑、魏麗真、謝信
    添、王成發、陳星旭、陳汝玲、羅文雄、余興鴻、蕭萬龍、
    林義男、林雅翎、張學祥、張鈺聲、梁文良、蕭一龍各於偵
    查中所為之證述、華南商業銀行股份有限公司總行106 年11
    月15日營清字第1060115600號函及該函所附帳號0000000000
    68號帳戶存款交易明細1 份、證人魏麗真所持門號00000000
    54號及0000000000號行動電話、被告張日介所持門號092116
    5678號行動電話、證人陳星旭所持門號0000000000號行動電
    話及證人柳英淑所持門號0000000000號行動電話之通訊監察
    譯文、法務部廉政署廉政官104 年10月1 日行動蒐證報告1
    份、被告張日介收取50萬元之收據1 份，為其論據。訊據被
    告梁平順堅詞否認有何詐欺取財犯行，辯稱：我也是仁美投
    資客一員，104 年10月1 日張日介領到1,000 萬元後，雖然
    有拿250 萬元給我，但其中200 萬元是我之前與他約定，若
    他透過我的介紹成功得到仁美投資客委託，我所可以抽取的
    佣金報酬，另50萬元則是用來償還我先前為仁美投資客墊付
    給張日介的活動費用，我也是被張日介騙的等語。
伍、經查：
一、被告張日介確以如上開事實欄一所示方式向仁美投資客施詐
    ，致仁美投資客因此陷於錯誤，而於104 年10月1 日由被告
    梁平順依仁美投資客授權自上開帳戶領取現金1,000 萬元後
    ，再將該等款項交與被告張日介等情，業經本院認定如上，
    另被告張日介於受領上開1,000 萬元後，確有將其中250 萬
    元交付被告梁平順，其中50萬元用來償還被告梁平順前為仁
    美投資客墊付與被告張日介之活動費用此情，亦經被告梁平
    順於本院審理中供承在卷，核與證人即被告張日介於偵查及
    本院審理中，就此部分所為之陳述，情節大致相符，是此部
    分事實，首堪認定。
二、檢察官雖認被告梁平順係與被告張日介共犯如上開事實欄一
    所述之詐欺取財犯行，然檢察官據以認定被告梁平順犯嫌之
    上開證人證述，除證人王成發於偵訊中曾證稱：我認為是梁
    平順吞掉那1,000 萬元等語（見偵字5146號卷卷一第161 頁
    ）外，其餘證人除證稱被告張日介係由被告梁平順所引薦予
    仁美投資客外，並無指訴被告梁平順有何與被告張日介共同
    向仁美投資客佯稱欲向市長等人行賄以藉此索討上開1,000
    萬元之情，又被告張日介自偵查迄至本院審理中，亦均未提
    及被告梁平順有何欲向仁美投資客施詐騙取公基金之情，則
    本院尚難僅以證人王成發前揭片面推測，遽認被告梁平順就
    被告張日介上開詐欺取財犯行具有共同犯意聯絡。
三、至被告梁平順雖供承其有受領被告張日介所給付之200 萬元
    ，以作為其為被告張日介引介而使被告張日介獲得仁美投資
    客委託付款處理仁美開發案疏通打點事宜之佣金，然此部分
    至多僅屬被告張日介向仁美投資客詐取上開1,000 萬元後，
    本於該等款項所有人依憑己意所為之處分行為，本院亦難僅
    因被告梁平順與被告張日介間之抽佣約定，而在尚無其他積
    極佐證下，逕認被告梁平順就被告張日介上開詐欺取財犯行
    ，有何犯意聯絡及行為分擔可言。
陸、綜上所述，檢察官所舉之證據既不足使本院獲致被告梁平順
    有何如起訴書所指與被告張日介共犯詐欺取財犯行之超越合
    理懷疑之有罪確信，揆諸前揭法條及說明所示，且本於「罪
    疑唯輕」原則，自應認被告梁平順被訴詐欺取財部分即屬不
    能證明，而應就此部分為被告梁平順無罪之諭知。
據上論斷，應依刑事訴訟法第299 條第1 項前段、第301 條第1
項，刑法第2 條第2 項、第339 條第1 項、第38條之1 第1 項前
段、第3 項，刑法施行法第1 條之1 第1 項，判決如主文。
本案經檢察官吳宗憲提起公訴，由檢察官林岷奭到庭執行職務。
中    華    民    國   108    年    1     月    30    日
                  刑事第十一庭    審判長法  官  潘政宏
                                        法  官  許雅婷
                                        法  官  林大鈞
以上正本證明與原本無異。
如不服本判決應於收受判決後10日內向本院提出上訴書狀，並應
敘述具體理由。其未敘述上訴理由者，應於上訴期間屆滿後20日
內向本院補提理由書(均須按他造當事人之人數附繕本)「切勿逕
送上級法院」。
                                        書記官  陳佩伶
中    華    民    國   108    年    2     月    1     日
中華民國刑法第339 條（普通詐欺罪）
意圖為自己或第三人不法之所有，以詐術使人將本人或第三人之
物交付者，處 5 年以下有期徒刑、拘役或科或併科 50 萬元以
下罰金。
以前項方法得財產上不法之利益或使第三人得之者，亦同。
前二項之未遂犯罰之。
附表：張日介與魏麗真於104 年10月1 日14時許之監聽譯文 
門號0000000000號通聯紀錄（受監察對象：張日介）   編號     時  間   通  話  內  容 1 104 年10月01日14時24分01秒 0000000000號→0000000000號  魏麗真：喂。張日介：是，魏代書，請說。魏麗真：你要跟他說，你跟林大哥（指林偕文）已經講好這個事情。張日介：有啦，剛我有講，我剛出來，剛剛小姐進去，我剛剛出來，他有講說先這樣。魏麗真：我跟你講。張日介：他有，他聽得懂啦，他原本還沒進去的時候他有照原來，那後來這樣講，他聽得懂啦。OK，我再進去。魏麗真：OK，好，OK，拜拜。